臺灣高雄地方法院刑事判決　　　　　　　　　　　　　九十一年度交訴字第一四號
　　公　訴　人　臺灣高雄地方法院檢察署檢察官
　　被　　　告　甲○○
右列被告因公共危險等案件，經檢察官提起公訴（九十年度偵字第二○七三九號），
本院判決如左：
    主  文
甲○○駕駛動力交通工具肇事，致人受傷而逃逸，處有期徒刑捌月。
被訴過失傷害部分公訴不受理。
    事  實
一、甲○○於民國九十年八月十一日一時二十分許，駕駛車牌號碼ＡＨ—五二八五號
    自用小客車附載丁○○，沿高雄市三民區○○○路快車道由南往北方向行駛，行
    經該道路中博地下道前，準備右轉九如路而於該地下道前右轉單行道，竟貿然駕
    車超越其右前方由戊○○附載丙○○騎乘之車牌號碼ＺＧＹ—四八０號輕型機車
    ，並隨即向右變換車道，甲○○駕駛之自用小客車右後側因而撞上戊○○騎乘之
    輕型機車，致戊○○及丙○○人車倒地，戊○○受有左肩擦傷五乘三公分、左肘
    擦傷二乘二公分、左膝瘀腫八乘五公分、左膝擦傷一乘一公分、左手擦傷零點八
    乘零點五公分及右手擦傷零點三乘零點四公分之傷害，而丙○○受有左手肘擦傷
    三點五乘三點五公分、左大腿瘀傷十九乘二七公分、左膝擦傷三乘一點五公分、
    左腳踝擦傷一點五乘一公分等傷害（甲○○涉犯過失傷害罪嫌部分已與戊○○、
    丙○○達成調解，並經本院核定在案）。甲○○明知該碰撞已造成戊○○及丙○○受傷，且汽車駕駛人如肇事致人受傷，應即採取救護或其他必要之安全措施，
    並向警察機關報告，不得逃逸，竟另萌駕車逃逸之犯意，迅即駕駛前開自用小客
    車逃離現場，置當時受傷之戊○○、丙○○於不顧，嗣經路人記下甲○○之車牌
    號碼報警，始循線查獲。
二、案經戊○○、丙○○訴由高雄市政府警察局三民第一分局報告臺灣高雄地方法院
    檢察署檢察官偵查起訴。
    理  由
壹、有罪部分：
一、訊據被告甲○○對於右述時地駕車行經中博地下道前右轉單行道往九如路方向行
    駛乙情坦承不諱，惟矢口否認有何肇事逃逸犯行，辯稱：當時未感覺到有發生車
    禍，也沒有見到告訴人戊○○、丙○○受傷，所以才未停車云云。經查：
（一）右述事實業據告訴人戊○○指訴：當時我騎機車附載丙○○沿博愛一路行駛，
      在距離中博地下道入口約十二公尺的地方，左側突然有一部自用小客車衝過來
      ，時速高達六、七十公里，撞倒我的機車後馬上往九如路方向逃逸，我與丙○○均倒地受傷，後來有一名目擊車禍發生的司機記下肇事之自用小客車的車牌
      號碼，才循線查獲被告，被告曾與我們到調解委員會申請調解，但未依約履行
      （見警卷第四至五頁、偵查卷第十六頁、本院九十一年三月十五日訊問筆錄）
      ；告訴人丙○○指訴：被告車子原本開在快車道上，突然右轉進入單行道，致
      我與戊○○被撞飛出去，當時我倒在地上神智清醒，我想記下被告車牌號碼，
      但被告故意將車燈熄滅，使我看不清。車禍發生時碰撞力道很強，聲音也很大
      ，被告不可能沒感覺，且被告當時所開的車及車牌已遭註銷，所以才會逃逸（
      見警卷第六至七頁、本院九十一年三月十五日訊問筆錄、九十一年五月八日訊
      問筆錄、九十一年七月八日審判筆錄）各等語綦詳，核與證人即至現場處理員
      警乙○○證述：我到現場時肇事的車輛已逃逸，只見到受傷的二位告訴人與機
      車倒在地下道裡機車道與汽車道的分隔線上，我們是經路人提供肇事車牌號碼
      才追查到被告及肇事車輛，我們查出被告於案發當天駕駛的車輛上右側有撞擊
      的痕跡（見本院九十一年三月十五日訊問筆錄）之情節相符，並有驗傷診斷書
      二紙、現場圖乙份及相片二十二幀附卷足稽。觀諸被告及告訴人之車損照片顯
      示，事故發生後告訴人戊○○機車之擋泥板部位部份破裂，車身左側有明顯擦
      擊痕，現場散布機車碎片，被告駕駛之自用小客車右後側亦有數道深刻的刮痕
      ，足見斯時衝擊力道應十分鉅大，參以被告事發時駕駛之車輛為自用小客車，
      車身長度、寬度有限，且事故發生時為凌晨一時二十分許，人車稀少萬籟俱寂
      ，誠難信被告未感受撞擊震動或未聽見任何撞擊聲，是被告應知悉其駕駛之自
      用小客車與告訴人騎乘之機車發生碰撞無疑。而告訴人二人騎乘機車遭被告駕
      駛之自用小客車猛烈撞擊後，曾彈離地面乙情，分據告訴人陳述明確，已如前
      述，衡情被告當可預料告訴人等應有受傷情事，理應立即下車處理或代為報警
      方是，詎被告非但未停車，反而迅速駕車駛離現場，其所為顯有肇事逃逸之故
      意甚明。
（二）至證人即被告隨車附載之丁○○雖證稱：當時沒有感覺車子有撞到人云云。然
      查證人丁○○一上車即睡覺乙情，迭據證人丁○○於警、偵訊及本院調查中陳
      述明確（見警卷第三頁、偵查卷第十六至十七頁、本院九十一年六月七日訊問
      筆錄），從而證人丁○○於事故發生時係處於熟睡狀態，對被告之駕駛狀況一
      無所悉，自然無法感覺有否發生車禍，是其證述之內容並不足據為有利被告之
      認定，附此敘明。
（三）綜上所述，被告所辯純屬事後卸責之詞，不可採信，其肇事逃逸犯行洵堪認定
      ，應予依法論科。
二、核被告所為，係犯刑法第一百八十五條之四駕駛動力交通工具肇事，致人受傷而
    逃逸罪。審酌被告肇事致被害人戊○○、丙○○受傷後，竟迅即駕車逃逸，罔顧
    被害人等生命安全，情節重大，迄今仍未賠償被害人等一切情狀，量處如主文所
    示之刑，以資懲儆。
貳、不受理部分：
一、公訴意旨略以：被告甲○○於九十年八月十一日一時二十分許，駕駛車牌號碼Ａ
    Ｈ—五二八五號自用小客車，沿高雄市三民區○○○路由南往北方向行駛，行經
    該道路中博地下道前，準備右轉九如路而於該地下道前右轉單行道，斯時本應注
    意行車變換車道時，應先顯示方向燈光或手勢，並注意兩車併行之間隔，隨時採
    取必要之安全措施，且變換車道時應注意安全距離，及轉彎車應讓直行車先行，
    而依當時天候晴，路面乾燥、無缺陷亦無障礙物，視距良好，又無不能注意之情
    事，詎竟未能注意，貿然駕車超越其右前方由告訴人戊○○附載告訴人丙○○騎
    乘之車牌號碼ＺＧＹ—四八０號輕型機車，並隨即向右變換車道，被告駕駛之自
    用小客車右後側因而撞上告訴人戊○○騎乘之輕型機車，致告訴人戊○○、丙○○人車倒地，告訴人戊○○受有左肩擦傷五乘三公分、左肘擦傷二乘二公分、左
    膝瘀腫八乘五公分、左膝擦傷一乘一公分、左手擦傷零點八乘零點五公分及右手
    擦傷零點三乘零點四公分之傷害，而告訴人丙○○受有左手肘擦傷三點五乘三點
    五公分、左大腿瘀傷十九乘二七公分、左膝擦傷三乘一點五公分、左腳踝擦傷一
    點五乘一公分等傷害，因認被告涉犯過失傷害罪嫌云云。
二、按告訴乃論之罪，告訴人於第一審辯論終結前，得撤回其告訴；其告訴已經撤回
    者，應為不起訴之處分；又起訴之程序違背規定者，法院應諭知不受理之判決，
    刑事訴訟法第二百三十八條第一項、第二百五十二條第五款及第三百零三條第一
    款分別規定甚詳。又刑事事件於偵查中或第一審法院辯論終結前，調解成立，經
    法院核定，並經當事人同意撤回者，視為於調解成立時撤回告訴或自訴，鄉鎮市
    調解條例第二十五條第二項亦定有明文。
三、本件告訴人戊○○、丙○○告訴被告過失傷害案件，公訴人認被告係觸犯刑法第
    二百八十四條第一項前段之罪，依同法第二百八十七條前段之規定，須告訴乃論
    。告訴人戊○○、丙○○於公訴人偵查中之九十年九月十三日，在高雄市三民區
    調解委員會，依鄉鎮市調解條例有關規定，分別與被告成立調解，該調解復於九
    十年九月十九日、二十日，經本院簡易庭核定在案，有高雄市三民區調解委員會
    調解書九十民調字第三三五之一號、第三三五之二號影本二份在卷可按。而前開
    二份調解書調解成立內容載明：「對造人（即告訴人戊○○、丙○○）同意本件
    對聲請人（即被告）刑事告訴乃論罪不再提出」等語，堪認告訴人二人均同意撤
    回對被告過失傷害之告訴，且依前開法條規定，告訴人戊○○、丙○○之告訴於
    調解成立時（即九十年九月十三日）即已視為撤回，則公訴人於九十年十二月三
    十一日起訴被告涉犯過失傷害罪嫌，其訴追要件不備，乃起訴程序違背規定，揆
    諸首揭說明，本院就被告被訴過失傷害罪部分，自應諭知不受理判決。
據上論斷，應依刑事訴訟法第二百九十九條第一項前段、第三百零三條第一款，刑法
第一百八十五條之四，判決如主文。
本案經檢察官郭武義到庭執行職務。
中      華      民      國      九十一      年      七      月  二十二  日
                                  臺灣高雄地方法院交通法庭
                                        審判長法官    黃建榮
                                              法官    盧怡秀
                                              法官    莊珮君
右正本證明與原本無異。
如不服本判決，應於判決送達後十日內，向本院提出上訴狀。
                                            書記官    王高山
中    華    民    國      九十一      年      七      月      二十三    日
附錄本判決論罪法條：
刑法第一百八十五條之四
駕駛動力交通工具肇事，致人死傷而逃逸者，處六月以上五年以下有期徒
刑。
